【裁判字號】    98,消債更,703
【裁判日期】    981228
【裁判案由】    更生事件
【裁判全文】
臺灣板橋地方法院民事裁定           98年度消債更字第703號
聲  請  人  甲○○（原名：謝雅.
代  理  人  陳香如律師
上列當事人依消費者債務清理條例聲請更生及保全處分，本院裁
定如下：
    主  文
更生及保全處分之聲請均駁回。
聲請費用由聲請人負擔。
    理  由
一、按債務人與金融機構協商成立者，不得聲請更生或清算，但
    因不可歸責於己之事由，致履行顯有重大困難者，不在此限
    ；本條例施行前，債務人依金融主管機關協調成立之中華民
    國銀行公會會員辦理消費金融案件無擔保債務協商機制與金
    融機構成立之協商，準用前項之規定，消費者債務清理條例
    第151 條第5項、第6項分別定有明文。又聲請更生或清算不
    合程式或不備其他要件者，法院應以裁定駁回之，但其情形
    可以補正者，法院應定期間先命補正，復為同條例第8 條所
    明定。
二、本件聲請意旨略以：聲請人目前資產總價值為新臺幣（下同
    ）5 萬7,290 元，債務總金額為338 萬9,795 元，有不能清
    償債務之虞，消費者債務清理條例施行前，伊曾於民國95年
    間與最大債權金融機構安泰商業銀行股份有限公司（下稱安
    泰商業銀行）達成分期還款協議，約定聲請人自95年7 月起
    ，分240 期，利率4.25 %，每月10日以2 萬3,654 元清償債
    務；然聲請人每月薪資因社會不景氣，遭任職之南亞科技股
    份有限公司（下稱南亞科技公司）降薪，由原本每月的3 萬
    5,000 元調降為2 萬8,000 元，茍以內政部社會司公告之每
    人每月最低生活標準9,829 元（97年臺灣省之標準）計算其
    生活費，再加上扶養母親之費用5,000 元，實已無法再為清
    償，從而前開協商方案既已超出其所能負擔之範圍，致使聲
    請人因無法維持最低基本生活，而於繳交至97年9 月後毀諾
    ，即可謂符合不可歸責於己致履行顯有重大困難之事由，且
    其無擔保或無優先權之債務總額未逾1,200 萬元，復未經法
    院裁定開始清算程序或宣告破產，依法自得聲請更生程序。
    （詳本院卷第5-7 頁）又若獲裁定開始更生，其願將清償期
    限延長為8 年，以一個月為一期，每期清償1 萬元，總清償
    額為96萬元，清償成數為原債務總額之25.07%（詳本院卷第
    9-10頁懇請裁定開始更生程序等語。
三、經查：
  (一)聲請人曾依銀行公會協調之無擔保債務協商機制，與安泰商
    業銀行協議還款條件，並於還款至97年9 月後毀諾等情，據
    其協商協議書、還款轉帳紀錄（見本院卷第33-39 頁）可稽
    ，並核與安泰商業銀行之陳述相符，堪信為真，是聲請人具
    狀聲請更生須具備「不可歸責於己之事由，致履行顯有重大
    困難者」之要件方為適法，合先敘明。
  (二)本院審酌結果認本件聲請人並不具備不可歸責於己之事由，
    理由如下：
  1.聲請人主張薪資收入因社會不景氣，遭任職之南亞科技公司
    減薪，而由3萬5,000元調降為2萬8,000元云云，固提出薪資
    轉帳存摺影本及勞工保險被保險人投保資料表以為證明（以
    上證據，見本院卷第89-104頁）。然聲請人係於97年10月毀
    諾協商義務，有無不能清償之情事自應以毀諾時為判斷之基
    準點，本院依職權調查聲請人毀諾前後之薪資收入，數額分
    別為3 萬6,665 元（97年8 月）、5 萬9,148 元（97年9 月
    ）、3 萬7,451 元（97年10月）、3 萬9,957 元（97年11月
    ）、3 萬3,900 元（97年12月）、8 萬1,575 元（98年1 月
    ），平均收入均在3 萬元以上，此有南亞科技公司98年12月
    21日函文附卷可稽（見本院卷第134-13 6頁），並無聲請人
    所稱經減薪至2 萬8,000 元之情事。再者。參酌聲請人之勞
    工保險被保險人投保資料表，固可知其有投保薪資由97年1
    月1 日之4 萬2,000 元，調降為97年9 月1 日之3 萬6,300
    元，發生薪資減少之情形，但亦人聲請人所稱調降為每月2
    萬8,000 元之事情。尚難認聲請人主張其因遭減薪致毀諾協
    商係屬實在。
  2.就支出部分：
  (1)聲請人雖主解每月必須支出扶養母親王金蘭5,000 元之生活
    開銷，並指稱其他之扶養義務人收入不豐亦有積欠銀行卡債
    ，故僅能由其扶養云云（詳本院卷第9 頁第(三)點）。然查聲
    請人母親王金蘭名下擁有房屋2 筆、土地1 筆，合計公告房
    地現值為763 萬4,660 元，有王金蘭財政部臺灣省南區國稅
    財產歸屬資料清單可憑（見本院卷第118 頁），是難認王金
    蘭有不能維持自己生活之情節，則聲請人並於王金蘭並不負
    扶養義務，並無每月另為支出扶養費5,000 元之必要；況聲
    請人仍有其他同負扶養義務之人可為其分擔扶養義務，有戶
    籍謄本在卷可稽（見本院卷第59-60 頁），苟其他扶養義務
    人甲收入不豐亦有積欠卡債即不須負擔扶養義務，但同積欠
    龐大債務之聲請人，每月卻仍須支出扶養費5,000 元扶養營
    有資產高達763 萬4,660 元之王金蘭，又豈得事理之平？則
    認此筆支出顯非屬於聲請人之生活必要開銷。
  (2)小結：聲請人之每月生活必要支出，應僅為內政部所頒布之
    每人每月最低生活費用數額。
  3.綜上所述，聲請人毀諾當月之薪資為3 萬7,451 元，扣除協
    商還款金額2 萬3,654 元，每月仍餘1 萬3,797 元可供運用
    ，已足支應其97年度之每人每月最低生活費用9,829 元，是
    聲請人雖有薪資調降之情節發生，但該薪資變動應仍未達使
    其不能清償而須毀諾之程度，因此聲請人據以薪資調降，導
    致協商方案逾其能力所能負擔之範圍，指摘具備不可歸責於
    己事由之陳述，為無理由。
四、結論：本件聲請人具狀聲請更生程序，因違背消費者債務清
    理條例第151 條第5 項但書之規定，而該欠缺又屬無從補正
    ，依上說明，自應駁回其更生之聲請。又本件更生之聲請既
    遭駁回，則聲請人保全處分之聲請即失所附麗，應一併駁回
    ，爰裁定如主文。
中    華    民    國    98    年    12    月    28    日
                  民事第三庭  法  官  何君豪
上為正本係照原本作成。
如不服本裁定，應於裁定送達後10日內，以書狀向本院提出抗告
，並繳納抗告費新臺幣1千元。
中    華    民    國    98    年    12    月    28    日
                              書記官  黃琴茜


司法院資訊處製作；財團法人民間司法改革基金會備份。
